【裁判字號】    94,易,1649
【裁判日期】    950227
【裁判案由】    竊佔
【裁判全文】
臺灣臺北地方法院刑事判決              94年度易字第1649號
公  訴  人  臺灣臺北地方法院檢察署檢察官
被      告  丁○○
上列被告因竊佔案件，經檢察官提起公訴（九十四年度偵字第九
一五二號），由本院判決如下：
    主  文
丁○○意圖為自己不法之利益，而竊佔他人之不動產，處拘役伍
拾日，如易科罰金，以佰元折算壹日。
    事  實
一、緣丁○○係臺北市○○路三三一巷二三號一樓雍華庭大廈之
    住戶。其明知其住處前之空地（面積為十七‧一九平方公尺
    ，二‧七五公尺×六‧二五公尺，坐落臺北市○○區○○段
    二小段六二二地號土地部分，詳如成果圖ｂ之一）係雍華庭
    大廈社區住戶所公用之停車位，應支付管理委員會租金後，
    始可合法使用，竟意圖為自己不法之利益，自民國九十三年
    十一月間起至九十四年十月二十七日止，在上開空地上設置
    活動棚架，排除其他住戶使用，專供自己車輛停放使用，而
    竊佔該地。
二、案經被害人雍華庭大廈管理委員會訴請臺北市政府警察局中
    山分局報告臺灣臺北地方法院檢察署檢察官偵查後起訴。
    理  由
一、訊據被告就其住處前之空地（面積為十七‧一九平方公尺，
    二‧七五公尺×六‧二五公尺，坐落臺北市○○區○○段二
    小段六二二地號土地部分，詳如成果圖ｂ之一）係雍華庭大
    廈社區住戶所公同共有，竟於前開時間在該空地上搭蓋活動
    棚架等事實，於本院審理時固坦承不諱，惟仍矢口否認有何
    竊佔之犯行，辯稱：購屋之初，出賣人已告知該空地自建商
    該屋時即歸一樓使用，迄今均未接獲任何回復車位、或拆除
    活動車棚之要求，經起訴後，已經主動拆除，自難認有何不
    法之意圖，純係不知云云。經查：
  (一)被告住處前之空地，係臺北市○○區○○段二小段六二二地
    號土地部分面積（成果圖b 之一部分）之事實，有臺北市中
    山地政事務所土地複丈成果圖（見偵查卷第三八頁）在卷可
    稽；而被告就該土地為告訴人雍華庭大廈管理委員會區分所
    有權人所共同共有之共有部分乙節亦不爭執（見本院九十五
    年二月十三日筆錄），則該地自應由雍華庭大廈管理委員會
    以使用收益等情自屬無疑。而被告就於前揭時地於前開空地
    上，搭蓋活動棚架，供自己車輛停用，並未繳納任何租金予
    前開大廈管理委員會乙節，亦於本院調查審理時坦承不諱（
    見本院六十四年十一月十一日、九十五年二月十三日筆錄）
    ，並現場照片（見偵查卷第三九至四一頁），故被告意圖為
    自己不法之利益，而將前開空地至於自己不法實力之闢之下
    ，而排除其餘權利人使用權能之事實，堪以認定。
  (二)被告雖辯稱：信任出賣前手告知該空地為一樓戶專屬使用云
    云。然：
    1.按公寓建築物外空地為該建築物之外圍構成部分，為建築
      計算建蔽率之必要，均列為公同共有（一般所稱小公、或
      大公），此一般人依一般常識即知係該建築物各層所有人
      所共有，被告諉為不知，已難採取。
    2.而被告所有之臺北市○○區○○路三三一巷二三號一樓，
      （臺北市○○區○○段二小號六二二地號建物）據所有權
      狀、建物登記謄本記載（見偵查卷第二七、三五頁）：其
      擁有所有權之範圍其中附屬建物平台、花台、雨遮合計亦
      僅有十六‧三三平方公尺等情，無一記載屋前空地為其專
      有，更其使用之「十七‧一九平方公尺」空地，更超出原
      所有權得行使之範圍。
    3.且證人即原屋主丙○○亦證稱：未曾與住戶為任何正式使
      用屋前空地之協商，伊亦未曾排除其他住戶之使用等情明
      確，故前所有權亦無任何權源得使被告取得專屬使用權。
      再據被告提出之原始買賣契約其中並無任何「共管契約」
      ，載明前開空地已經全體公同共有人協議由臺北市○○路
      三三一巷二三號一樓屋主專屬使用之意，反於購屋同日簽
      立、於契約附件之「同意書」中第二點載明：「為表達新
      購戶與本社區其他住戶之和諧，但楊先（生）希望使用原
      停車空間條件下，提供出相當一個停車位之租金每月三千
      元給付社區管理單位使用，於本社區之共同費用」（見被
      告九十四年十二月二十六日庭訊提出之契約書附件）；且
      證人即仲介人乙○○證稱：有告知被告一樓空地可以使用
      ，萬一有糾紛，會跟管理委員會出面，然此使用之告知係
      依據慣例，並未有任何之使用規約等語，故輔以前開簽約
      之附件「同意書」第二點記載，是被告早已明知使用該停
      車位早有管理委員會主張權利，非其所可專屬使用、縱為
      使用亦應繳付管理委員會租金。
    4.另於被告於蓋買房屋之時，其父亦係租賃於雍華庭大廈之
      住戶，並已向同一管理委員會租賃一樓空地停車位乙節，
      除據被告所不否認外，並經證人甲○○結證明確；而該大
      樓管理委員會亦早於九十二年九月二十三日委請律師寄發
      存證信函予被告收受，以附圖表明請求歸含被告使用之停
      車位乙節，亦有臺北逸仙郵局第三三六五號存證信函在卷
      可查（見九十三年度他字卷第三一五六號卷第十至十四頁
      ），是被告於搭蓋活動棚架前早已明知該屋前空地，並無
      專屬使用權，至為灼然。綜上，被告所辯：前手告知可單
      獨使用，不知非法云云，委無足採。
  (三)按財產性犯罪保護之客體或為所有權或為持有、占有之狀態
    或為財產之利益等，祇要不法排除權利人而將他人之物視為
    自己所有之物，依其經濟之用法而利用，即應成立犯罪，查
    被告未經其他共有人之同意，在共有之建築物前空地搭蓋活
    動棚架，自無他人得自行停用，被告以昭顯其「個人之物」
    心態，專供已用而排除其他共有人使用，顯將共有之物置於
    自己之實力支配之下，其有為自已不法利益之意圖甚明。綜
    上所述，本件事證明確，被告犯行洵堪認定，應予依法論科
    。
二、核被告之行為，係犯刑法第三百二十條第二項竊佔罪。本院
    爰審酌被告身為高級知識份子，竟迄本院審理終結，均未能
    坦然認過、矯飾卸責，惟於本院判決前已經主動拆除相關佔
    有土地之棚架，且衡量其佔有之面積、時間非長，惟以管理
    委員會公定之每月三千元租金計算，僅獲取約三萬元（扣除
    頭尾月份）之利益，再衡量被告其餘之犯罪動機、目的、犯
    罪時所受之刺激、犯罪之手段、犯人之生活狀況、品行、智
    識程度、犯人與被害人平日之關係、犯罪所生之危險或損害
    、犯罪後之態度等一切情狀，判處如主文所示之刑，並諭知
    易科罰金之折算標準，以示懲儆。
據上論斷，應依刑事訴訟法第二百九十九條第一項前段，刑法第
三百二十條第二項、第一項、第四十一條第一項前段，罰金罰鍰
提高標準條例第一條前段、第二條，判決如主文。
本案經檢察官張志全到庭執行職務
中    華    民    國    95    年    2     月    27    日
                  刑事第四庭  審判長法  官  劉慧芬
                                    法  官  黎惠萍
                                    法  官  郭惠玲
如不服本判決，應於判決送達後十日內，向本院提出上訴狀。
上正本證明與原本無異。
                                    書記官  鄭雅文
中    華    民    國    95    年    2     月    27    日
附錄本案論罪科刑法條全文：
刑法第三百二十條普通竊盜罪、竊佔罪
意圖為自己或第三人不法之所有，而竊取他人之動產者，為竊盜
罪，處五年以下有期徒刑、拘役或五百元以下罰金。
意圖為自己或第三人不法之利益，而竊佔他人之不動產者，依前
項之規定處斷。
前二項之未遂犯罰之。


司法院資訊處製作；財團法人民間司法改革基金會備份。
